最　高　行　政　法　院　判　決
　　　　　　　　　　　　　　　　　　 96年度判字第00971號
上　訴　人　台灣泰科電子股份有限公司
代　表　人　甲○○
訴訟代理人　陳彥希律師
　　　　　　劉致慶律師
被 上訴 人　財政部臺北關稅局
代　表　人　許盧節英
上列當事人間因虛報進口貨物事件，上訴人對於中華民國95年7
月13日臺北高等行政法院94年度訴字第2991號判決，提起上訴。
本院判決如下：
　　主  文
上訴駁回。
上訴審訴訟費用由上訴人負擔。
　　理  由
一、本件上訴人於民國（下同）88年11月22日委由訴外人洋基通
    運股份有限公司向被上訴人報運進口貨物乙批，原申報貨物
    名稱均為RESISTOR（電阻），海關進口稅則（下稱稅則）第
    8533.21.00號，稅率百分之0.8，經被上訴人查核結果，貨
    名為RESETTABLE FUSE（自復保險絲），應歸列稅則第8536.
    30.00號，稅率百分之7.5，被上訴人認上訴人涉有虛報進口
    貨物名稱，逃漏進口稅款之行為，乃依海關緝私條例第37條
    第1項規定，處以上訴人所漏進口稅額2倍之罰鍰計新臺幣（
    下同）17萬4,524元，並依同條例第44條規定，追徵所漏進
    口稅款8萬7,262元。上訴人不服，循序提起行政訴訟，遭原
    審判決駁回，遂提起本件上訴。
二、上訴人在原審起訴意旨略以：（一）被上訴人未依行為時關
    稅法第5條之1第1項於貨物放行後6個月內通知上訴人應退或
    應補之稅額，是上訴人進口時所申報之第8533.21.00號稅則
    視為業經被上訴人核定；另系爭貨物多年以來一向按稅則第
    8533節，以電阻類元件名稱申報進口，若被上訴人認其多年
    來所核定之稅則有誤而有變更所核定稅則之必要，亦應依財
    政部75年4月19日台財關字第7505338號函（下稱財政部75年
    函）、77年3月23日台財關字第770027306號函（下稱財政部
    77年函）、91年3月8日台財關字第0910550152號函（下稱財
    政部91年函）報請關稅總局轉呈財政部核准後，始得由財政
    部統一變更多年來核定之稅則，以保障進口人信賴利益之意
    旨，惟被上訴人未為之，是原處分違法。（二）由系爭貨物
    之英文型錄「Polyswitch Resettable Fuse」、日文型錄「
    過電流、過熱保護素子製品目錄」、經濟部技術處「電阻產
    業現況與趨勢專題調查」報告、世界關務組織（WCO）及美
    、日、歐盟、法、韓等國海關對系爭貨物之稅則核定解釋、
    國立成功大學、工研院、UL、CSA等國內經過學術及權威鑑
    定機構出具之鑑定報告或認證書、電子業界之認知等，在在
    均可證明系爭貨物應屬國際商品統一分類制度（下稱HS）註
    解第8533節(A)(5)所定義之熱敏電阻（即「因溫度而定之非
    線性電阻器，具有負或正的溫度係數。」）。另被上訴人對
    於前述上訴人所提各國海關稅則分類見解、經濟部技術處報
    告、十餘份國內學術機構鑑定報告、國內外文獻報告、業界
    對系爭貨物之介紹等說服力充分之證據，完全無法從電子學
    角度以實質理由加以推翻，而僅以所謂各國海關分類均為錯
    誤、相關鑑定報告係於行為發生後由上訴人自行檢取貨樣及
    型錄取得、相關國內外文獻僅作者個人學術見解等毫無實質
    說服力之理由否定其證據效力，然對何以主張被上訴人在行
    為後始取得之證據，例如成大李嘉猷報告、經濟部工業局覆
    函、國防部中山科學研究院（下稱中山研究院）覆函，卻得
    作為證據等未予任何說明，足見其行使證據取捨之裁量權時
    ，乃持雙重標準。（三）上訴人依被上訴人多年來核定之貨
    名及稅則申報，並無海關緝私條例第37條第1項虛報貨名之
    故意或過失；其次，財政部94年10月7日發布之台財關字第0
    9401015710號令（下稱財政部94年令）已正式認定系爭貨物
    為正溫度係數熱敏電阻，並將系爭貨物重新回歸第8533節電
    阻器項下之第8533.29.00號「其他固定電阻器」，此亦足證
    上訴人無虛報貨名之情形及主觀上虛報貨名之故意或過失；
    又被上訴人主張型錄為判定進口貨物稅則之唯一依據，顯與
    行為時關稅法第7條及同法施行細則第6條第2款有違；另被
    上訴人置上訴人提出之各項證據於不顧，空言指摘上訴人以
    不實型錄、變造型錄、提供不正確資料或不完全陳述云云，
    進而謂上訴人不適用信賴保護原則，被上訴人憑空指摘予以
    論罰之行為，顯與本院73年度判字第603號判決及財政部48
    年台財字第084416號令有違；另被上訴人應舉證證明上訴人
    有違反行政程序法第119條之行為。為此，訴請撤銷訴願決
    定及原處分等語。
三、被上訴人則以：（一）本件涉有虛報貨名違法漏稅情事，屬
    違反海關緝私條例之案件，依海關緝私條例第44條規定，自
    該虛報情事發生後5年內均得再為追徵或處罰，從而，被上
    訴人依海關緝私條例相關規定予以論處，洵無違誤。另上訴
    人虛報進口貨物名稱在先，提供不正確之型錄資料於後，是
    無財政部75年函、77年函、91年函及信賴保護原則之適用。
    （二）上訴人所舉之鑑定報告，係事後上訴人自行檢取貨樣
    及事後變更製作不實之「Polyswitch產品手冊」（標有熱敏
    式可變電阻名稱），自行送鑑定，有誤導鑑定機構作成錯誤
    判定之嫌，其鑑定結果不具公正性及正確性。況上訴人所舉
    之數份測試、檢驗報告內容有相互抄襲，前後矛盾之處。另
    上訴人所謂之國外認證機構僅係安規檢測機構，屬財團法人
    私人單位，非財政部核定之鑑定機構，所為認證是否屬實，
    無從查證，且該認證多採上訴人片面說辭，尚難採信。其次
    ，美、日等國海關就系爭貨物之稅則有核列不一致之情形，
    要難採信。又上訴人所舉經濟部技術處出版之報告，係屬作
    者個人見解，況該文之見解業已由經濟部工業局及中山研究
    院出具之公函加以推翻。（三）上訴人前已因虛報進口貨物
    而經被上訴人依法核處在案，該等涉案報單數量頗多，是並
    無上訴人所言，多年來經被上訴人核定無誤在案等情。另本
    件係屬財政部94年令公布前發生之案件，自無該令適用之餘
    地等語，資為抗辯。
四、原審斟酌全辯論意旨及調查證據之結果，以：（一）上訴人
    前於88年11月10日報運進口與系爭貨物相同之POLYSWITCH產
    品，申報稅則第8533.21.00.906號，貨名中文為「電阻器」
    ，惟被上訴人認來貨貨名應為：POLYSWITCH RESETTABLE
    FUSE（自復保險絲），改歸列稅則第8536.30.00.001，予以
    補稅科罰，上訴人不服提起行政救濟，經行政訴訟確定判決
    認定應以被上訴人取得該產品型錄「電路保護產品手冊」為
    準，及該產品委請成大電機系鑑定結果，該產品應為
    POLYSWITCH RESETTABLE FUSE（即自復保險絲），應歸列稅
    則第8536.30.00號之事實，有本院93年判字第139號判決書
    在卷可稽。（二）上訴人事後檢送之中文「Polyswitch產品
    手冊」與上訴人中文版「電路保護產品手冊」所載，兩者內
    容復全未提及該貨品具有熱阻器特有之溫度測量及控制功能
    ，反而在「應用範圍」中均稱述系爭貨物可防止短路及電流
    過載，避免線路或元件燒燬，提供最好之保護等字樣，自堪
    認系爭進口貨物確為電路保護用器具。（三）上訴人所提之
    數份「鑑定報告」，均係事後自行檢取貨樣及事後變更製作
    不實之「Polyswitch產品手冊」（標有熱敏式可變電阻名稱
    ），逕自送請鑑定，有誤導該等鑑定機構作成錯誤之判定，
    其鑑定結果自不具公正性及正確性，且該數份「鑑定報告」
    內容僅著重於系爭貨物具有正溫度系數電阻之特性，對於該
    貨真正之電路保護功能卻均避重就輕，略而不談，且其內容
    有相互抄襲、前後矛盾之處；至於國外「認證機構」，並非
    財政部核定之鑑定機構，其所製作之「安規標準」認證書亦
    非關稅法施行細則第7條第1項第2款所稱之進口必須具備之
    文件，其內容又與原廠型錄所載名稱自復保險絲不符，自不
    具參考價值。另上訴人聘請之鑑定人交通大學電研所曾俊元
    教授之鑑定報告係以上訴人事後提出之「Polyswitch產品手
    冊」作為依據，曾教授於上訴人另件虛報進口貨物事件出庭
    作證時卻稱「不清楚當初依據哪一本型錄作鑑定」；上訴人
    另聘請之鑑定人工研院陳子平亦係根據上訴人之不實型錄作
    成鑑定報告，其於另案出庭作證時卻稱無型錄供參，足見其
    鑑定報告內容顯與事實不符，自不具證據力。至上訴人所聘
    請之鑑定人成大電機系吳朗教授於另案之證詞係以系爭產品
    具有PTC熱敏電阻特性，即逕自認定具有溫度偵測、補償之
    功能，核與原廠型錄所載內容相悖，顯為臆測之詞，委無可
    取。至被上訴人於88年委鑑之成大電機系李嘉猷教授之證詞
    ，則係指稱系爭自復保險絲無溫度感測、控制及補償等功能
    ，不屬熱阻器範圍，故被上訴人所為處分自非無憑，應可確
    定。（四）本件係屬虛報貨名案件，無財政部75年函、77年
    函及91年函之適用。又參以上訴人前曾進口相同產品，與本
    件同樣情形不申報貨名為自復保險絲而虛報為電阻器，業遭
    被上訴人補稅科罰等情，是上訴人進口系爭貨物仍以同樣方
    式虛報貨名，自難謂為無可歸責。另財政部94年令係單就上
    訴人進口之系爭貨物正溫度係數熱敏電阻電路保護器改歸列
    第8533節電阻器項下之第8533.29.00號「其他固定電阻器」
    稅則而為明示，並未就法律或其他法規涵義為闡釋，亦未就
    所有歸列進口貨物稅則號別之案件在適用範圍及核定之原則
    上提供下級機關統一之見解，顯係就個案為之，其性質與解
    釋性行政規則大相逕庭，自無溯及既往效力；財政部94年令
    既僅能向後生效，而本件行為時間為88年11月22日，自無援
    引該令適用之餘地，至堪認定。從而，原處分於法並無違誤
    ，訴願決定予以維持，亦無不合等語，而為駁回上訴人在原
    審之訴之判決。
五、上訴人上訴意旨復以：（一）財政部94年令係財政部針對雙
    方當事人間長久以來關於系爭貨物是否為熱敏電阻及其稅則
    號別為何之爭議所作成之最終認定，其既已認定系爭貨物改
    列第8533節電阻器項下，則原判決否定系爭貨物為熱敏電阻
    ，顯與該令之見解相互矛盾；又財政部94年令之性質屬解釋
    性行政規則，並非財政部就個案所為之解釋，本件有該令之
    適用毫無疑問；另原審誤解財政部91年函之真意，致未能正
    確適用行政法關於解釋性行政規則效力之法理，有判決不備
    理由及違反稅捐稽徵法第1條之1規定之不適用法規之當然違
    背法令。（二）上訴人提出經濟部技術處報告、國內多家學
    術機構所出具之鑑定報告，UL、CSA、TUV等國際安規機構認
    證，及美、日、法、歐盟、韓等國海關稅則分類意見書及世
    界關務組織稅則決定書，證明系爭貨物確屬國際商品統一分
    類制度註解第8533節(A)(5)所定義非線性電阻器項下之熱敏
    電阻，應歸列第8533節稅則，是依各項證據系爭貨物既屬正
    溫度係數熱敏電阻，上訴人進口時申報貨名為「正溫度係數
    熱敏電阻」，即屬有據。又上訴人提出之證據與被上訴人所
    提出之鑑定報告意見不同，原審就系爭貨物是否為熱敏電阻
    即應詳加調查，並有依行政訴訟法第133條規定職權送請鑑
    定之義務，不得就此涉及高度電子學專業之事項，憑一己主
    觀認知任意以法律專業凌駕電子學專業，且此一重要法律原
    則業經本院92年度判字第1423號、第1568號、第643號及第
    54號判決一再曉示。是原審以上訴人所提鑑定報告係上訴人
    自行檢取貨樣及型錄送請鑑定，不得採為判決之依據，不僅
    於法無據，且亦僅憑主觀意見認定系爭貨物之電學性質，自
    有行政訴訟法第243條第1項之違法。（三）原審判決未審酌
    上訴人所提「無海關緝私條例第37條第1項所稱虛報貨物之
    故意或過失」之主張，且未記載不採之理由，顯有判決不備
    理由之違誤。（四）上訴人所提之「H. S.委員會決定書」
    ，為世界關務組織對系爭貨物所為之稅則分類見解，依世界
    關務組織之法規，該決定於作成後即生效力，無須改變其「
    商品名稱及編號調和制度」及修定其「國際商品統一分類制
    度註解」。我國海關進口稅則既採取世界關務組織所制定之
    「國際商品統一分類制度」，自應採取與前述世界關務組織
    相同之稅則分類見解。然原審逕以系爭世界關務組織稅則決
    定書為原處分作成後始發生之新事實而拒絕參考其見解，實
    有不當；況上訴人所提出「H.S.委員會決定書」之性質，應
    為新證據，而非原審所稱之新事實。另原審法院以HS委員會
    係以「高分子正溫度係數熱敏電阻(Polymeric PTCthermist
    or)」之名稱提出討論，並非以本件申報之名稱電阻器(Resi
    stor)提出討論認其結論難採為本件判斷基礎。惟根據HS
    Code，熱敏電阻為電阻器之一類，兩者之稅則均為第8533節
    ，故不論用何者名稱提出討論，其結論均會相同。是原審未
    斟酌全辯論意旨及調查證據之結果，依論理及經驗法則作成
    正確之判斷，有違行政訴訟法第189條、第243條。為此，訴
    請廢棄原判決，撤銷訴願決定及原處分等語。
六、本院判斷如下：
（一）按「進口貨物正溫度係數熱敏電阻電路保護器（
      Polymeric Positive Temperature Coefficient (PTC)
      Thermistor Circuit Protectors），依其功能有時亦稱
      自復式保險絲（Resettable Fuse），海關實務上歸列稅
      則第8536節項下之電路保護器具，經參據世界關務組織（
      WCO）調和稅則委員會（H.S.C）之稅則分類意見，改歸列
      第8533.29.00號『其他固定電阻器』，改列之稅則號別自
      本令發布日起之進口案件始適用之。」固經財政部94年令
      公告在案；惟依此函意旨，其乃參據世界關務組織（WCO
      ）調和稅則委員會（H.S.C）之稅則分類意見而為，是依
      海關進口稅則附則一之規定，此令之性質應係因該稅則分
      類意見之發布，財政部據以就我國稅則中之號別應如何適
      用所發布之文件，以作為爾後如何適用該號別品目之輔助
      資料，尚非對原有稅則之解釋；故與司法院釋字第287號
      解釋之情形不同，自無該號解釋之適用。又因上述財政部
      94年令係參據世界關務組織（WCO）調和稅則委員會（
      H.S.C ）之稅則分類意見，所新發布關於適用稅則號別之
      輔助資料，故其基於法律安定性及稅率變動不溯及既往之
      原則，謂於依該令改列之稅則號別自該令發布日起之進口
      案件始適用之，即無不合；是就本件於上述財政部94年令
      發布前即已進口之系爭貨物，關於其應適用之稅則，原審
      判決認依上述財政部94年令，仍應依原適用之稅則稅率辦
      理，即無違誤，上訴意旨再執上述財政部94年令指摘原審
      判決違法，並無可採。至稅捐稽徵法第1條之1：「財政部
      依本法或稅法所發布之解釋函令，對於據以申請之案件發
      生效力。但有利於納稅義務人者，對於尚未核課確定之案
      件適用之。」之規定，因依同法第2條規定，於關稅事件
      並無適用，故上訴意旨據以指摘原審判決有不適用法規之
      違法云云，亦無可採。
（二）又查：（1）本件原審判決是以「電路保護產品手冊」明
      白標示系爭貨物之名稱為短路及過載電流之保護器「自復
      保險絲」，為泛用於各種電子產品設備，充作短路及過載
      電流之電路保護器，又相同貨物亦經成大電機系李教授鑑
      定為短路及過載電流保護器之自復保險絲，而認定系爭貨
      物應核列稅則第8536‧30‧00號下。並說明上訴人所委送
      鑑定機構之各種測試、檢驗報告內容有不一致之處，又因
      其是由上訴人自行檢取貨樣及「產品規格說明書」送鑑定
      ，其所送之版本若有不同，其結論當非相同，而認上訴人
      所提不同鑑定報告，尚不足採。進而以系爭貨物自復保險
      絲屬電路保護器一種，稅則第8536‧30‧00號已明列「其
      他電路保護器具」，自應優先適用準則一「依照稅則號別
      所列之名稱」而歸入上述稅則號別下，據以指駁上訴人所
      稱表面上可同時歸列於第8533節電阻器及8536節電路保護
      器時，應依準則三（甲）規定而優先歸入稅則第8533節下
      之主張不可採；故原判決已就其認定事實所憑之證據及形
      成心證之事由詳為敘明。上訴意旨就系爭貨物應歸為稅則
      第8533節電阻器或8536節電路保護器為爭執之理由，無非
      是對原審認定事實、證據取捨職權之爭執，自難以此認原
      審判決有理由不備之違法。至本院92年度判字第54號、第
      643號、第1423號、第1568號判決之事實，與本件情節不
      儘相同，尚難遽予援引，故上訴意旨執以指摘，並無可採
      。（2）另查本件上訴人申報進口系爭貨物，其所申報之
      貨名RESISTOR之中文為「電阻器」，然於查驗時上訴人並
      未檢具正本中文「電路保護產品手冊」供參，而係補具另
      行製作之中英文「型錄」，其所標示之名稱為「可變電阻
      器」，嗣後復檢送中文「Polyswitch產品手冊」稱來貨係
      PPTC Thermistor（熱敏電阻器），及英文「型錄」稱
      Resettable Devices（自復式元件）等件，其型錄不一，
      貨名迭經更改等情，為原審所確定之事實；而依行為時關
      稅法第13條第1項及同法施行細則第7條第1項第2款規定，
      報關時所需之型錄應以正本為據，則上訴人一再變更原廠
      型錄名稱及內容，其貨物名稱亦迭經更改，足見上訴人申
      報系爭貨物名稱為電阻器，縱無虛報貨物名稱以逃漏進口
      稅款之故意，亦難謂無過失；至原審判決以上訴人曾進口
      相同貨物而遭補稅裁罰，為上訴人有本件違章之主觀歸責
      事由之認定，論斷雖未臻完盡，然其認定上訴人有主觀可
      歸責事由之結論，則無不合，故原審判決仍應予維持。（
      3）又依上開所述，與系爭貨物之相同貨物既已經鑑定在
      案，則原審依調查證據並斟酌全辯論意旨結果，認系爭貨
      物無再另送其他機關鑑定之必要，即難認有違行政訴訟法
      關於行政法院應職權調查之規定。另本件處分後之世界關
      務組織調和委員會之稅則決定，雖認「正溫度係數熱敏電
      阻電路保護器（Polymeric Positive Temperature
      Coefficient (PTC) Thermistor Circuit Protectors）
      應分類至第8533.29目下，惟我國財政部既已參酌而為前
      述財政部94年令，並謂自該令發布日起之進口案件始適用
      之，而關於系爭貨物之稅則歸類，原審判決按調查證據後
      所認定之事實，並依處分時之法規所為維持原處分之認定
      ，並無違誤，又已詳如前述，是上訴意旨再執世界關務組
      織調和委員會之稅則決定為指摘，即無可採；至原審判決
      關於此部分之論斷，縱理由未臻妥適，亦因與判決結論無
      影響，故原審判決仍應予維持。
（三）綜上所述，原審判決將訴願決定及原處分均予維持，而駁
      回上訴人在原審之訴，核與應適用之法規尚無違背；上訴
      論旨指摘原審判決違法，求予廢棄，為無理由，應予駁回
      。
據上論結，本件上訴為無理由，依行政訴訟法第255條第1項、第
98條第3項前段，判決如主文。
中　　華　　民　　國　　96　　年　　5　　 月　　31　　日
                  第一庭審判長法  官　高　啟　燦
                              法  官  黃　璽　君
                              法  官　廖　宏　明
                              法  官　楊　惠　欽
                              法  官　林　樹　埔
以  上  正  本  證  明  與  原  本  無  異
中　　華　　民　　國　　96　　年　　5　　 月　　31　　日
　　　　　　　　　　　　　　　書記官　張　雅　琴
